臺灣桃園地方法院民事判決
110年度訴字第2020號
原      告  張紫芸即張雅婷

訴訟代理人  林輝豪律師
被      告  陳孟楷  


            張荃銘  
上列當事人間因違反個人資料保護法等案件，原告提起刑事附帶
民事訴訟，請求損害賠償，經本院刑事庭以108 年度壢簡附民字
第96 號裁定移送前來，本院於民國110 年11 月15日言詞辯論終
結，判決如下：
    主  文
被告應連帶給付原告新臺幣（下同）20萬元，及被告陳孟楷自民
國108年7月31日起；被告張荃銘自108年8月12日起，均至清償日
止，按週年利率5%計算之利息。
被告張荃銘應將如附件所示之道歉啟事，刊登於其個人帳號為「
張荃銘」臉書專頁（網址為https://www.facebook.com/profile
.php?id=000000000000000）及「爆料公社」臉書社團，公告之
對象為所有人並置頂1年，且不得刪除該貼文。
被告陳孟楷應將如附件所示之道歉啟事，刊登於其個人帳號為「
Lucien Chen」臉書專頁（網址為https://m.facebook.com/YaMa
ToWing?tsid=0.00000000000000000&source=result）及「爆料
公社」臉書社團，公告之對象為所有人並置頂1年，且不得刪除
該貼文。
原告其餘之訴駁回。
本判決第1項得假執行；但被告如以20萬元為原告供擔保後，得
免為假執行。  
原告其餘假執行之聲請駁回。
    事實及理由
一、原告主張：被告張孟楷與伊為前男女朋友，雙方因個性不合
    而協議分手。詎被告張孟楷竟為損害伊之名譽及意圖散布於
    眾，而於民國107年10月16日某時許撰寫謾罵、詆毀伊名譽
    及洩露伊個人隱私之文章（下稱系爭文章），並向被告張荃
    銘商借帳號，將系爭文章及伊之照片刊登於「爆料公社」臉
    書社團。被告上開不法侵害行為，除造成伊之個人資料曝光
    及社會上名譽遭受嚴重貶損外，亦致伊因而罹患混合焦慮及
    憂鬱情緒之適應障礙症，伊自得依民法第184條第1項、第18
    5條第1項、第2項、第195條第1項前段及個人資料保護法第2
    9條第1項前段、第2項、第28條第2項之規定，請求被告連帶
    賠償精神慰撫金及回復伊之名譽。為此提起本件訴訟等語。
    並為訴之聲明：㈠被告應連帶給付原告新臺幣（下同）1,509
    ,170元，及自起訴狀繕本送達之翌日起至清償日止，按週年
    利率5%計算之利息；㈡被告張荃銘應將如附件所示之道歉啟
    事，刊登於其個人帳號為「張荃銘」臉書專頁（網址為http
    s://www.facebook.com/profile.php?id=000000000000000
    ）及「爆料公社」臉書社團，公告之對象為所有人並置頂1
    年，且不得刪除該貼文；㈢被告陳孟楷應將如附件所示之道
    歉啟事，刊登於其個人帳號為「Lucien Chen」臉書專頁（
    網址為https://m.facebook.com/YaMaToWing?tsid=0.00000
    000000000000&source=result）及「爆料公社」臉書社團，
    公告之對象為所有人並置頂1年，且不得刪除該貼文；㈣第1
    項聲明願供擔保，請准宣告假執行。
二、被告張孟楷以：伊因一時激憤，不知行為違法，願承擔刑事
    責任，惟原告請求金額過高等語，資為抗辯。並為答辯聲明
    ：駁回原告之訴及假執行之聲請。
三、被告張荃銘則以：伊確不該出借帳號，惟無法負擔原告請求
    之賠償金額等語置辯。並為答辯聲明：駁回原告之訴及假執
    行之聲請。　　
四、經查，原告就所主張上開之事實，業據提出「爆料公社」臉
    書社團貼文之網頁列印資料2紙附卷可稽（見臺灣桃園地方
    檢察署107年度他字第9009號卷第6、7頁）；且被告上開侵
    害行為經臺灣桃園地方檢察署檢察官偵查起訴後，亦經本院
    刑事庭以109 年度訴字第163號刑事判決判處罪刑在案之事
    實，有上開刑事判決書1 份在卷可參（見本院110年度壢司
    簡調字第285號卷第4至8頁）；並為被告所不爭執，堪信為
    真實。
五、按故意或過失，不法侵害他人之權利者，負損害賠償責任；
    不法侵害他人之身體、健康、名譽、自由、信用、隱私、貞
    操，或不法侵害其他人格法益而情節重大者，被害人雖非財
    產上之損害，亦得請求賠償相當之金額，民法第184條第1項
    前段、第195條第1項前段定有明文。又名譽為個人在社會上
    享有一般人對其品德、聲望或信譽等所加之評價，屬於個人
    在社會上所受之價值判斷。民法上名譽權之侵害非即與刑法
    之誹謗罪相同，名譽有無受損害，應以社會上對個人評價是
    否貶損作為判斷之依據，苟其行為足以使他人在社會上之評
    價受到貶損，不論其為故意或過失，均可構成侵權行為，其
    行為不以廣佈於社會為必要，僅使第三人知悉其事，亦足當
    之（最高法院90年台上字第646號民事判例意旨可供參考）
    。本件被告有前述故意之共同侵害行為，致原告之名譽、隱
    私及精神上受有損害，既經認定如前，揆諸上揭法律規定，
    原告請求被告應連帶賠償其非財產上之損害，洵屬有據。
六、次按名譽被侵害者，被害人得請求回復名譽之適當處分，民
    法第195條第1項後段定有明文。此即在使名譽被侵害者除金
    錢賠償外，尚得請求法院於裁判中權衡個案之具體情形，藉
    適當處分以回復其名譽。而所謂回復名譽之適當處分，如屬
    以判決命加害人公開道歉，而未涉及加害人自我羞辱等損及
    人性尊嚴之情事者，即未違背憲法第23條比例原則，而不牴
    觸憲法對不表意自由之保障（司法院大法官會議釋字第656
    號解釋文參照）。亦即若為回復被害人之名譽，而有限制侵
    權行為人不表意自由之必要，應就不法侵害人格法益情節之
    輕重與強制表意之內容等，對雙方基本權盡可能作出適當之
    調和，審慎斟酌而為利益衡量，以符合憲法第23條所定之比
    例原則。而查，原告所請求被告應在其個人之臉書專頁及張
    貼系爭文章之「爆料公社」臉書社團，刊登如附件所示之道
    歉啟事，並以置頂及公開權限予所有人閱覽之方式，且不得
    刪除該啟事之部分，本院審酌被告既係在其臉書上發表系爭
    文章而侵害原告名譽權，則原告請求被告應在各自之臉書上
    刊登道歉啟事，自無不當。本院再參之臉書網站性質及使用
    習慣，認為原告所請求命被告於個人臉書及「爆料公社」臉
    書社團以上開設置方式、權限及登載時間，刊登如附件所示
    之道歉啟事方式，足以在相關社群澄清事實，對於被告不表
    意之自由，又無不合比例之損害結果，自堪認屬回復原告名
    譽之適當方式。
七、茲本件所續應審究者，厥為原告所主張之損害金額是否可採
    ？按慰藉金之賠償，其核給之標準固與財產上損害之計算不
    同，然非不可斟酌雙方身分資力與加害程度，及其他各種情
    形核定相當之數額（最高法院51年台上字第223號民事判例
    意旨可供參考）。是以慰藉金之多寡，應斟酌雙方之身分、
    地位、資力與加害之程度及其他各種情形核定相當之數額；
    其金額是否相當，自應依實際加害情形與被害人所受之痛苦
    及雙方之身分、地位、經濟狀況等關係決定之（最高法院85
    年度台上字第460號民事裁判意旨可供參考）。原告主張其
    因被告之上開侵權行為，精神上受有痛苦，因而罹患混合焦
    慮及憂鬱情緒之適應障礙症之事實，業據提出臺北醫學大學
    附設醫院精神科診斷證明書、醫療費用收據影本39紙在卷可
    稽（見本院刑事庭108年度壢簡附民字第96號卷三第29頁，
    下稱壢簡附民卷；本院卷第25至103頁）。而依此等證明書
    及收據記載，原告確有經歷情感壓力，呈現焦慮憂鬱情緒、
    睡眠障礙，且自107年10月20日至109年11月9日均於精神科
    就醫無誤。本院再審酌系爭文章刊登之平台閱覽人數眾多，
    且系爭文章內除公開原告姓名、暱稱、居住地及工作地點外
    ，復提及大量關於原告之感情生活及社會活動，並刊登原告
    僅眼睛部分塗黑之照片，以「而這也是我在這裡想提醒各位
    …如果你在台北你在五Ｘ埔。如果妳有男友熟識這位，要特別
    注意了！…」等語呼籲一般閱覽者評價原告，足致大眾對原
    告產生負面之評價，使原告難堪而傷及原告之人格尊嚴、名
    譽及個人隱私，其所造成之痛苦程度，以及原告為大專畢業
    ，經歷為服飾買賣，現因上開病症而待業中；被告張孟楷則
    為78年次，學歷為大學畢業，經歷為經營飛鏢店；被告張荃
    銘為80年次，學歷為大學畢業，經歷及工作均為受雇於模具
    工廠，及被告所得及財產狀況等情事，除有被告之戶籍謄本
    、107 至109 年度所得資料清單、財產查詢清單在卷足參外
    （見個資卷），復經兩造於本院110年11月15日言詞辯論時
    所各自陳述在卷而互不爭執（見本院卷第18頁筆錄），並現
    今社會經濟狀況等一切情事，認原告此部分請求慰撫金1,50
    9,170元，尚嫌過高，應予核減至20萬元，始較適當。
八、末按給付無確定期限者，債務人於債權人得請求給付時，經
    其催告而未為給付，自受催告時起，負遲延責任。其經債權
    人起訴而送達訴狀，或依督促程序送達支付命令，或為其他
    相類之行為者，與催告有同一之效力；遲延之債務，以支付
    金錢為標的者，債權人得請求依法定利率計算之遲延利息；
    應付利息之債務，其利率未經約定，亦無法律可據者，週年
    利率為5%，民法第229 條第2 項、第233 條第1 項前段、第
    203 條分別定有明文。本件係屬侵權行為損害賠償之債，自
    屬無確定期限者；又係以支付金錢為標的，則依上揭法律規
    定，原告就被告應連帶給付之金額部分，一併請求自起訴狀
    繕本送達翌日即被告張孟楷自108 年7 月31日起（見壢簡附
    民卷三第31頁送達證書）；被告張荃銘自108 年8 月12日起
    （見壢簡附民卷三第33頁送達證書所載），均至清償日止，
    按法定利率即年息5%計算之利息，於法自亦有據。
九、從而，原告依民法侵權行為規定之法律關係，請求被告連帶
    給付原告20 萬元，及被告張孟楷自108 年7 月31日起；被
    告張荃銘自108 年8 月12日起，均至清償日止，按年息5%計
    算之利息。另請求命被告張荃銘、陳孟楷應將如附件所示之
    道歉啟事，各自刊登於如原告聲明欄所述之臉書專頁與臉書
    社團，公告之對象為所有人並置頂1年，且不得刪除該貼文
    ，為有理由，應予准許。原告逾此範圍所為之請求，則無理
    由，應予駁回。
十、本件事證已臻明確，兩造其餘攻擊或防禦方法及所提之證據
    ，經本院斟酌後，認為均不足以影響本判決之結果，自無再
    逐一詳予論駁之必要，併此敘明。
十一、本判決所命被告連帶給付原告之金額未逾50萬元，依民事
      訴訟法第389 條第1 項第5 款規定，應依職權宣告假執行
      。此部分原告雖陳明願供擔保請求宣告假執行，惟僅係促
      請本院為上開宣告假執行職權之發動。另其餘原告之訴經
      駁回之部分，其假執行之聲請已失所附麗，應併駁回之。
      又本院併依職權酌定相當擔保金額，宣告被告供擔保後，
      得免為假執行。
十二、末按由刑事庭移送民事庭之附帶民事訴訟案件，免納裁判
      費，刑事訴訟法第504 條第2 項定有明文。據此，原告提
      起本件訴訟，依法無需繳納裁判費，另綜觀卷內資料，兩
      造復無其他訴訟費用之支出，自無庸宣告兩造各應負擔訴
      訟費用之比例，亦此敘明。
中　　華　　民　　國　　110 　年　　12　　月　　22　　日
                  民事第二庭    法　官　張震武
以上正本係照原本作成。　　　　　　　　　
如對本判決上訴，須於判決送達後 20 日內向本院提出上訴狀。
如委任律師提起上訴者，應一併繳納上訴審裁判費。
中　　華　　民　　國　　110 　年　　12　　月　　23　　日
                                書記官  陳𥴡濤